【裁判字號】    89,家抗,15
【裁判日期】    890211
【裁判案由】    指定遺囑執行人
【裁判全文】
臺灣高等法院臺中分院民事裁定  八十九年度家抗字第十五號
      抗  告  人  乙○○
右抗告人因指定遺囑執行人事件，對於中華民國八十八年十二月二十七日臺灣彰化地
方法院八十八年度家聲字第二一號裁定提起抗告，本院裁定如左：
      主      文
抗告駁回。
抗告程序費用由抗告人負擔。
      理      由
一、抗告意旨略以：抗告人與魯毓鐘、魯毓華、魯毓魯及魯毓春均係被繼承人甲○○
    之「姻親」，甲○○去世後之民國（下同）八十八年十月二十三日即決議由抗告
    人擔任遺囑執行人，惟魯毓鐘、魯毓華嗣後無端翻悔，故本件縱經抗告人聲請指
    定親屬會議，惟其等如未經指定為親屬會議成員，必百般阻撓，如經指定為成員
    ，亦必不能達成決議，原裁定認應先聲請指定親屬會議成員，尚有未當，應予廢
    棄。
二、按遺囑未指定遺囑執行人，並未委託他人指定者，得由親屬會議選定之，不能由
    親屬會議選定時，得由利害關係人聲請法院指定之，民法第一千二百十一條定有
    明文；故遺囑執行人應先由親屬會議選定，不能由親屬會議選定時，始聲請法院
    指定。經查本件被繼承人甲○○係抗告人之父魯同軒的配偶，魯同軒於七十九年
    間過世，甲○○於八十八年十月四日過世，魯同軒在台灣地區有四名子女，分別
    為乙○○、魯毓鐘、魯毓華、魯毓魯；被繼承人甲○○為抗告人姊弟四人之繼母
    （即血親之配偶），依民法第九百六十九條規定，應屬直系姻親關係。依抗告人
    所提出之被繼承人甲○○「遺囑」所示，並無關於指定遺囑執行人之記載，依法
    自應先由親屬會議選定遺囑執行人。抗告人雖提出乙○○、魯毓鐘、魯毓華、魯
    毓魯與魯毓春於八十八年十月二十三日選定抗告人為遺囑執行人之會議紀錄；惟
    查魯毓華、魯毓鐘、魯毓魯及抗告人乙○○四人均為被繼承人甲○○之直系姻親
    ，已如前述，而魯毓春則係抗告人之堂哥，均與民法第一千一百三十一條親屬會
    議會員構成之順序不合，該五人所為選任遺囑執行人之決議，於法即有不合。被
    繼承人甲○○在台灣地區縱無民法第一千一百三十一條所規定之親屬，仍應由有
    召集權人即利害關係人依民法第一千一百三十二條第一項規定，聲請法院指定親
    屬會議會員；經指定後，如親屬會議仍不能召開或召開有困難，尚應依同條第二
    項前段規定處理。親屬會議如仍不能指定遺囑執行人時，始得由利害關係人依民
    法第一千二百十一條規定聲請法院指定。抗告人未經前述程序，即逕行聲請法院
    指定遺囑執行人，於法自有未合，原法院駁回抗告人之聲請，應屬正當。抗告人
    竟自行預斷親屬會議無法達成決議，而求予廢棄原裁定，自無理由，抗告應予駁
    回。
三、依非訟事件法第八十條第二項、第七十七條第三項，裁定如主文。
中      華      民      國    八十九    年      二      月     十一     日
~B1民事第三庭審判長法  官  陳照德
~B2                法  官  黃淑玲
~B3                法  官  宋富美
右正本係照原本作成。
不得再抗告。
~B                書記官  詹錫朋
中      華      民      國    八十九    年      二      月     十五     日
                                                                        Ｖ


司法院資訊處製作；財團法人民間司法改革基金會備份。
